【裁判字號】    98,訴,1420
【裁判日期】    990121
【裁判案由】    違反毒品危害防制條例
【裁判全文】
臺灣屏東地方法院刑事判決              98年度訴字第1420號
公  訴  人  臺灣屏東地方法院檢察署檢察官
被      告  甲○○
上列被告因違反毒品危害防制條例案件，經檢察官提起公訴（98
年度毒偵字第1379號），嗣被告於本院準備程序進行中先就被訴
事實為有罪之陳述，本院告知被告簡式審判程序之旨，並聽取當
事人之意見後，裁定改由受命法官獨任依簡式審判程序審理，判
決如下：
    主  文
甲○○施用第一級毒品，累犯，處有期徒刑玖月，扣案殘留有第
一級毒品海洛因之注射針筒壹支，沒收銷燬；又施用第二級毒品
，累犯，處有期徒刑伍月。應執行有期徒刑壹年，扣案殘留有第
一級毒品海洛因之注射針筒壹支，均沒收銷燬。
    事  實
一、甲○○前於民國87年間因施用毒品案件，經觀察、勒戒，認
    無繼續施用毒品之傾向，於87年7 月31日執行完畢釋放，並
    由臺灣高雄地方法院檢察署檢察官於87年8 月5 日以87年偵
    字16591 號為不起訴處分。另於94年間再因施用毒品案件，
    經觀察、勒戒，認有繼續施用毒品之傾向，再送強制戒治，
    於94年10月12日停止戒治處分出所，由臺灣屏東地方法院檢
    察署檢察官於94年10月18日以94年戒毒偵字123 號為不起訴
    處分。其於94年間又因施用第一級毒品案件，經本院以95年
    訴字59號判決判處有期徒刑10月確定，於96年3 月24日執行
    完畢。猶不知悔改，明知海洛因及甲基安非他命分屬第一、
    二級毒品，不得持有及施用，仍分別基於施用第一、二級毒
    品之犯意，於98年7 月28日下午3 時許，在屏東縣高樹鄉「
    南華大橋」下，以將海洛因加水置於針筒後注入體內之方式
    ，施用第一級毒品海洛因1 次；另於98年7 月28日下午5 時
    30分許回溯72小時內，在不詳處所施用第二級毒品甲基安非
    他命1 次。嗣於98年7 月28日下午3 時許，在屏東縣高樹鄉
    「南華大橋」下為警盤查，並為警在附近草叢內查獲殘留第
    一級毒品海洛因之注射針筒1 支。經警採尿送驗，檢出海洛
    因代謝後之嗎啡、甲基安非他命陽性反應而查獲上情。
二、案經屏東縣政府警察局里港分局報請臺灣屏東地方法院檢察
    署檢察官偵查起訴。
    理  由
一、本案被告甲○○所犯違反毒品危害防制條例案件，並非法定
    刑為死刑、無期徒刑或最輕本刑3 年以上有期徒刑之罪，亦
    非高等法院管轄第一審之案件，而被告於本院準備程序中就
    被訴事實為有罪之陳述，本院合議庭乃裁定由受命法官獨任
    進行簡式審判程序。又簡式審判程序之證據調查，依刑事訴
    訟法第273 條之2 規定，不受同法第159 條第1 項審判外陳
    述排除之限制，再被告對於卷內之各項證據，亦不爭執證據
    能力，故卷內所列之各項證據，自得作為證據，先予敘明。
二、上揭事實，業據被告坦承不諱，其為警所採集之尿液檢體，
    經送請台灣檢驗科技股份有限公司以酵素免疫分析法及氣相
    層析質譜儀法檢驗，結果呈嗎啡及甲基安非他命陽性反應，
    有該公司98年8 月14日編號KＺ000000000000號濫用藥物尿液
    檢驗報告及尿液送檢人真實姓名對照表各1 份在卷足憑；另
    扣案之注射針筒1 支，經屏東縣警察局里港分局警員以臺灣
    尖端先進生技醫藥股份有限公司毒品簡易快速篩檢試劑檢驗
    結果，其內殘留液體均含有海洛因成分，有該局初步檢驗報
    告單1 紙在卷可按，堪認被告前開自白與事實相符。又按毒
    品危害防制條例於92年7 月9 日修正公布，其中第20條、第
    23條將施用毒品之刑事處遇程序，區分為「初犯」、「5 年
    內再犯」、「5 年後再犯」，而依立法理由觀之，僅限於「
    初犯」、「5 年後再犯」，始應先經觀察、勒戒或強制戒治
    程序，倘被告於5 年內已再犯，經依法追訴處罰，縱其第3
    次（或第3 次以上）再度施用毒品之時間，在初犯經觀察、
    勒戒或強制戒治執行完畢釋放5 年以後，已不合於「5 年後
    再犯」之規定，且因已於「5 年內再犯」，顯見其再犯率甚
    高，原實施觀察、勒戒或強制戒治，已無法收其實效，即應
    依該條例第10條處罰，最高法院95年5 月9 日95年度第7 次
    刑事庭會議決議可資參照。查被告於87年間因施用毒品案件
    ，經觀察、勒戒，認無繼續施用毒品之傾向，於87年7 月31
    日執行完畢釋放，並由臺灣高雄地方法院檢察署檢察官於87
    年8 月5日 以87年偵字16591 號為不起訴處分，另於94年間
    再因施用毒品案件，經觀察、勒戒，認有繼續施用毒品之傾
    向，再送強制戒治，於94年10月12日停止戒治處分出所，由
    臺灣屏東地方法院檢察署檢察官於94年10月18日以94年戒毒
    偵字123 號為不起訴處分，其於94年間又因施用第一級毒品
    案件，經本院以95年訴字59號判決判處有期徒刑10月確定，
    於96年3 月24日執行完畢等事實，有臺灣屏東地方法院檢察
    署刑案資料查註紀錄表、臺灣高等法院被告全國前案紀錄表
    各1 份在卷可按，是被告於強制戒治執行完畢釋放後，5 年
    內已再犯施用毒品案件，經本院判處罪刑確定，則其犯再本
    件施用毒品案件，即非屬該條例第20條第3 項所稱「5 年後
    再犯」之情形，檢察官自應依法追訴。
三、查海洛因、甲基安非他命分屬毒品危害防制條例第2 條第2
    項第1 款、第2 款所規定之第一級毒品及第二級毒品。是核
    被告前開所為，分別係犯毒品危害防制條例第10條第1 項施
    用第一級毒品及同條第2 項之施用第二級毒品罪。其持有毒
    品復進而施用，持有毒品之低度行為，各為施用毒品之高度
    行為所吸收，均不另論罪。被告所犯上開2 罪，犯意各別，
    行為互殊，應予分論併罰。又查被告前有如事實欄所示之科
    刑及執行情形，有臺灣屏東地方法院檢察署刑案資料查註紀
    錄表、臺灣高等法院被告前案紀錄表各1 份附卷足憑，其於
    刑之執行完畢後5 年內，故意再犯本件有期徒刑之罪，均為
    累犯，均應依刑法第47條第1 項加重其刑。爰審酌被告施用
    毒品，足以戕害其身心，滋生其他犯罪，且前有多次施用毒
    品前科，素行非佳，有上開前科紀錄表可稽，惟念其坦承犯
    行，且施用毒品行為於本質上係屬自我戕害行為，反社會性
    之程度尚屬較低等一切情狀，各量處如主文所示之刑，並定
    應執行刑。至扣案之注射針筒1 支，其上均殘留有不可析離
    之第一級毒品海洛因毒品成分，業如前述，均應依毒品危害
    防制條例第18條第1 項規定諭知沒收銷燬。
據上論斷，應依刑事訴訟法第273 條之1 第1 項、第299 條第1
項前段，毒品危害防制條例第10條第1 項、第2 項、第18條第1
項前段，刑法第11條、第47條第1 項、第51條第5 款，判決如主
文。
本案經檢察官劉昀到庭執行職務。
中    華    民    國    99    年    1     月    21    日
                    刑事第一庭  法  官  涂裕洪
以上正本證明與原本無異。
如不服本判決應於收受判決後10日內向本院提出上訴書狀，並應
敘述具體理由；其未敘述上訴理由者，應於上訴期間屆滿後20日
內向本院補提理由書（均須按他造當事人之人數附繕本）「切勿
逕送上級法院」。
中    華    民    國    99    年    1     月    21    日
                                書記官  卓春成
附錄本判決論罪科刑法條：
毒品危害防制條例第10條第1、2項：
施用第一級毒品者，處6月以上5年以下有期徒刑。
施用第二級毒品者，處 3 年以下有期徒刑。

司法院資訊處製作；財團法人民間司法改革基金會備份。
